臺灣臺北地方法院刑事判決　　　　　　　99年度易字第3429號
公　訴　人　臺灣臺北地方法院檢察署檢察官
被　　　告　包業煒
上列被告因竊盜案件，經檢察官提起公訴（99年度偵字第26202
號），本院判決如下：
    主  文
包業煒竊盜，處有期徒刑肆月，如易科罰金，以新臺幣壹仟元折
算壹日。
    事  實
一、包業煒意圖為自己不法所有之犯意，於民國99年11月19日晚
    間9 時36分許，在國立臺灣大學（址設臺北市大安區○○○
    路○ 段1 號）之活動中心內，趁劉奎麟前往洗手間不注意之
    際，徒手竊取劉奎麟放置在活動中心內沙發上之黑色夾克1
    件及黑色手提袋1 個（內含黑色皮夾1 個、國民身分證1 張
    、臺灣大學學生證1 張、淺藍色眼鏡1 支、MP3 及隨身碟各
    1 台【起訴書誤載為MP3 隨身碟1 台】、華南銀行存摺1 本
    、鑰匙10支及新臺幣【下同】222 元等物），得手後離去，
    迨劉奎麟返回後發現上開物品不見，即向活動中心辦公室人
    員調閱該監視錄影畫面，並將該畫面公布在校內學術網站。
    嗣劉奎麟於於翌（20）日下午5 時許，經不詳之上網人士告
    知包業煒在臺灣大學資訊工程系系館地下室後，即於該日晚
    間7 時許報警，經警到場處理，當場在該校資訊工程系系管
    地下室查獲身著上開黑色夾克之包業煒，及前開黑色手提袋
    及其內黑色皮夾、國民身分證等物。
二、案經劉奎麟訴由臺北市政府警察局大安分局報告臺灣臺北地
    方法院檢察署檢察官偵查後起訴。
    理  由
壹、證據能力方面：
一、按刑事訴訟法第159 條第1 項規定，被告以外之人於審判外
    之言詞或書面陳述，除法律有規定者外，不得作為證據。查
    告訴人劉奎麟之警詢筆錄，核屬傳聞證據，其陳述業經被告
    包業煒於審理時否認其證據能力（見本院卷第77頁反面），
    自不得採為論罪科刑之依據。
二、又按被告以外之人於偵查中向檢察官所為之陳述，除顯有不
    可信之情況者外，得為證據，刑事訴訟法第159 條之1 第2
    項定有明文。查證人即告訴人於偵查中證述，雖屬傳聞證據
    ，惟審酌上開證述無顯不可信之情形，並經本院於審理時傳
    喚進行交互詰問，是告訴人於檢察官偵查中證詞，自得作為
    證據。
三、另除刑事訴訟法第159 條之1 至之3 規定之情形外，除顯有
    不可信之情況外，公務員職務上製作之紀錄文書、證明文書
    ，從事業務之人於業務上或通常業務過程所須製作之紀錄文
    書、證明文書，或其他於可信之特別情況下所製作之文書，
    亦得為證據，同法第159 條之4 第1 款至第3 款定有明文。
    本件被告雖否認臺北市政府警察局大安分局扣押筆錄、扣押
    物品目錄表及贓物認領保管單之證據能力，然查：公務員職
    務上製作之紀錄文書或證明文書，係公務員依職權所為，與
    其責任、信譽攸關，若有錯誤、虛偽，公務員可能因此擔負
    刑事及行政責任，且該等文書經常處於可能受公開檢查之狀
    態，其正確性及真實之保障極高，具有一定程度之不可代替
    性；本件扣押筆錄、扣押物品目錄表等，係員警針對現場查
    扣之物品所製作之書面資料，核屬職務上所製作之文書，具
    有相當之客觀性及中立性，而贓物認領保管單係具有公務員
    身分之司法警察，就其所查獲物品，發還給被害人收執之文
    書證明，其製作乃係本於其法定職務為之，並經被害人確認
    無訛，其真實之保障極高，本院審酌上開過程並未有何違法
    之處，且被告復未能具體指明有何顯不可信之情況，應認該
    扣押筆錄、扣押物品目錄表及贓物認領保管單均有證據能力
    。
四、卷附監視錄影光碟1 片、該錄影光碟翻拍照片2 張及贓物照
    片3 張（見99年度偵字第26202 號卷第24至26頁），係以科
    技電子或機械運作所留存之影像紀錄，核非供述證據，不受
    傳聞法則之限制，具有證據能力。
貳、實體方面：
一、訊據被告固坦承有於99年11月19日晚間9 時許，在臺灣大學
    活動中心沙發上拿取黑色夾克1 件及黑色手提袋1 個，並於
    翌日晚間在臺灣大學資訊工程系系管地下室為警查獲其穿著
    該黑色夾克等事實，惟否認有何竊盜犯行，辯稱：其之前將
    袋子、水瓶放在活動中心的沙發上，但回到活動中心時發現
    袋子不見了，上面放著別人的包包，因當時看到包包裡有證
    件，所以要將撿到的黑色夾克1 件及黑色手提袋1 個拿去詢
    問證件上的人是否有拿錯袋子，且其當時撿到該黑色手提袋
    時，並未注意到裡面有淺藍色眼鏡這些物品云云。
二、經查：
  (一)上揭事實，業據證人即告訴人劉奎麟於本院審理時證稱：其
    於99年11月19日晚間9 時30分許，因要至洗手間，遂將其所
    有的黑色夾克1 件、黑色手提袋1 個，及另1 個裝有換洗衣
    物的包包放在臺灣大學的活動中心洗手間旁之沙發上，約10
    分鐘後，其回到活動中心，發現沙發上的黑色夾克1 件及黑
    色手提袋1 個不見了，該黑色手提袋裡裝有222 元、黑色皮
    夾1 個、國民身分證1 張、臺灣大學學生證1 張、淺藍色眼
    鏡1 支、MP3 1 台、隨身碟1 台、華南銀行存摺1 本、鑰匙
    10支，其立即去該活動中心同樓層之辦公室要調閱監視器畫
    面，此時被告剛好經過活動中心辦公室，被告當時也跟活動
    中心辦公室的人宣稱東西不見了，其當時還有跟被告說「這
    麼巧，大家的東西都不見了」，在其調閱監視器畫面時被告
    就離開了，其當時並沒有看到被告拿著其遭竊的黑色夾克1
    件及黑色手提袋1 個，因其僅能調得靜態畫面，遂將所取得
    之3 個監視畫面放在網路上。於翌日當晚5 時許，網路上有
    熱心人士告知發現被告在臺灣大學資工系系館地下室，其便
    於晚間7 時許報警，並與警察約在資訊工程系系館，聯絡駐
    警隊一同前往資訊工程系系館地下室，其看到被告正坐在該
    地下室小隔間內使用筆記型電腦，被告當時正穿著該件黑色
    夾克，而其所遺失的黑色手提袋是放在被告旁邊另外1 張椅
    子上，被告當時堅持夾克是別人買的，東西也是被告的等語
    綦詳（見本院卷第68至73頁），核與其於偵訊時所述大致相
    符（99年度偵字第26202 號卷第53頁），且證人劉奎麟上開
    本院審理時之證述係經具結以擔保其證詞之真實性，衡情應
    無甘冒刑事偽證罪之風險而為不利被告之陳述，堪認證人劉
    奎麟之證詞足以採信。
  (二)又經本院當庭勘驗臺灣大學活動中心內之監視錄影光碟，勘
    驗結果為：於99年11月19日晚間9 時30分00秒，畫面右上方
    靠近門口之沙發無人使用，該靠近門口之沙發上放有一個保
    特瓶。同日晚間9 時30分40秒時，有一身著深色長袖上衣、
    卡其色褲子之男子即告訴人（經告訴人當庭確認），從畫面
    右上方之門口走進，將其左手所披掛之黑色外套、黑色手提
    包及右手上的包包放置於畫面右上方靠近門口的沙發上，並
    於30分44秒時，空手從畫面右上方之門口離開。於同日晚間
    9 時33分56秒時，有一身著淺色外套、深色長褲、背著黑色
    後背包之男子，自畫面右下方出現在畫面上，背對鏡頭從畫
    面中間之走道，往靠近門口之右上方沙發走去，先翻動放置
    在沙發上之黑色外套及手提包，並拿取原本放置在沙發上之
    保特瓶後離開。該男子又於晚間9 時35分07秒時從畫面右上
    方門口進入後，翻動放置在右上方沙發上之黑色外套、手提
    包，並察看手提包內裝物後離開。然該男子又於晚間9 時36
    分07秒時，從畫面右下方出現後從畫面中間之走道，往右上
    方沙發走去，復翻動放置沙發上之黑色外套及手提袋後並拿
    取後轉身從畫面右上方之門口離開，直至錄影畫面結束時間
    即99年11月19日晚間9 時40分00秒，均無人經過該右上方沙
    發等情，有本院勘驗筆錄在卷可參（見本院卷第73至74 頁
    ），亦有監視光碟翻拍照片2 張在卷可憑（99年度偵字第
    26202 號卷第24頁），而被告亦供稱該身著淺色外套、深色
    長褲、背著黑色後背包的男子與其當日之穿著相像（見本院
    卷第74頁反面），而不否認其係該身著淺色外套、深色長褲
    、背著黑色後背包之男子，且被告於翌日晚間9 時許，為警
    在臺灣大學資訊工程系系管地下室查獲時，亦確實穿著告訴
    人所有之上開黑色夾克1 件，及持有上開黑色手提袋1 個等
    物，堪認上開監視器翻拍光碟內所攝得拿取黑色夾克1 件及
    黑色手提袋1 個之男子自為被告無誤。此外，並有臺北市政
    府警察局大安分局扣押筆錄、扣押物品目錄表、扣押物品收
    據、贓物認領保管單、贓物照片3 張（見99年度偵字第2620
    2 號卷第17至22頁、第23頁、第25至26頁），是告訴人於99
    年11月19日晚間9 時30分許，放置在臺灣大學活動中心沙發
    上之黑色夾克1 件及黑色手提袋1 個（黑色皮夾1 個、國民
    身分證1 張、臺灣大學學生證1 張、淺藍色眼鏡1 支、MP3
    1 台、隨身碟1 台、華南銀行存摺1 本、鑰匙10支及新臺幣
    222 元）等物，確遭被告竊取等情，堪以認定。
  (三)至被告辯稱：其是因為在同一個地方遺失了東西，所以要將
    撿到的黑色夾克1 件及黑色手提袋1 個拿去詢問證件上的人
    是否有拿錯袋子云云。然證人劉奎麟遭竊之黑色手提袋內，
    裝有其國民身分證及臺灣大學學生證各1 張等情，業據證人
    劉奎麟於本院審理時證述明確，且有扣押物品清單、照片等
    可證，業如上述，而被告亦不否認當時其有在黑色手提袋內
    看到證件，是被告在取得上開黑色夾克1 件及黑色手提袋1
    個等物後，即得將之交至警局或該校活動中心辦公室，藉以
    與告訴人聯繫，以便詢問該黑色夾克1 件及黑色手提袋1 個
    之所有人是否有誤拿袋子之情形，但被告卻捨此不為，甚至
    將該黑色夾克穿於身上，直至翌日遭告訴人及警方到場查獲
    後，仍辯稱黑色夾克1 件及黑色手提袋1 個均為其所有，顯
    見其有將之據為己有之意。是被告此部分辯解，顯係臨訟飾
    卸之詞，洵不足採。
  (四)至被告聲請調閱前開監視器錄影光碟前後時間之錄影畫面，
    以證明其先前有在同一地方遺失東西、告訴人何時從洗手間
    返回活動中心，以及其所遺失之物品係遭何人竊取云云。惟
    查，告訴人已於本院審理時證稱：其約10分鐘後從洗手間返
    回活動中心，雖經本院所勘驗之監視光碟顯示，告訴人係於
    99年11月19日晚間9 時30分40秒時將黑色夾克1 件及黑色手
    提袋1 個放置於沙發上後離開，直至上開錄影光碟結束時間
    即同日晚間9 時40分00秒仍未返回，然一般人對時間之記憶
    ，除非有特別之情形，其記憶上出現某種程度之誤差，亦於
    經驗法則並無違背，且個人對於時間經過之感受亦有不同，
    是告訴人縱就其前往洗手間後返回時間之陳述，雖與錄影光
    碟之時間有所差距，惟於本院所認定被告於案發當日晚間9
    時36分許實施竊盜犯行之事實不生影響。至被告之前是否有
    在該沙發上放置物品遭人竊取，又係遭何人竊取，均與本件
    竊盜犯行並無關連，核認均無調查之必要，附以敘明。
  (五)綜上，本案事證明確，被告犯行堪以認定，應予依法論科。
四、核被告所為，係犯刑法第320 條第1 項之竊盜罪。爰審酌被
    告於偵審中均矢口否認犯行，顯無悔意，且經本院傳訊證人
    ，及勘驗案發現場監視器光碟後，仍飾詞狡辯，態度非佳，
    其趁告訴人前往洗手間不注意之際，徒手竊取告訴人黑色夾
    克1 件及黑色手提袋1 個，內有國民身分證、存摺、MP3 及
    隨身碟等物，造成告訴人財產損害非輕，惟念及本案適時為
    告訴人發現並報警查獲，經告訴人取回上開物品，損害未至
    擴大，且被告並無犯罪前科，有臺灣高等法院被告前案紀錄
    表1 份存卷可考，素行尚佳，復衡酌被告為教育程度為碩士
    肄業，經濟狀況普通及犯罪之目的、手段等一切情狀，認公
    訴人求處有期徒刑4 月尚屬適當，爰量處如主文所示之刑，
    並諭知易科罰金之折算標準。
五、末查，被告於本院訊問時自承於98年8 月曾至臺大醫院精神
    科就診，但醫生表示其無明顯之精神疾病狀態（見本院卷第
    19頁反面），此部分亦經本院依職權函詢國立臺灣大學醫學
    院附設醫院，經該院表示被告僅於98年7 月23日至臺大醫院
    精神醫學部門就診1 次，無法確立其精神診斷情形，有該院
    99年12月30日校附醫秘字第0990904856號函文及所附病歷在
    卷可參（見本院卷第62至66頁），而被告在警詢、偵查中及
    本院審理時，均能適時為自己辯護、思緒完整、言談無明顯
    乖離現實之處，足見被告於本案犯行時及本院審理中之精神
    狀態並無異常，可徵被告行為當時精神狀況正常，神智清楚
    ，與正常人無異，實難認定被告為本案犯行時，或於本院審
    理期間之精神狀態已處於欠缺依其辨識而行為，或其辨識能
    力顯著減低之情，是本案並無刑法第19條第2 項之適用，併
    此敘明。
據上論斷，應依刑事訴訟法第284 條之1 、第299 條第1 項前段
，刑法第320 條第1 項、第41條第1 項前段，刑法施行法第1 條
之1 ，判決如主文。
本案經檢察官陳仕蘭到庭執行職務。
中    華    民    國  100     年    1     月    14    日
                  刑事第十九庭  法  官  林佑珊
上正本證明與原本無異。
如不服本判決應於收受送達後10日內向本院提出上訴書狀，並應
敘述具體理由；其未敘述上訴理由者，應於上訴期間屆滿後20日
內向本院補提理由書（均須按他造當事人之人數附繕本）「切勿
逕送上級法院」。告訴人或被害人如對於本判決不服者，應具備
理由請求檢察官上訴，其上訴期間之計算係以檢察官收受判決正
本之日期為準。
                                書記官  陳宏璋
中    華    民    國   100    年    1     月    14    日
附錄法條：刑法第320 條第1 項。
中華民國刑法第320 條
（普通竊盜罪、竊佔罪）
意圖為自己或第三人不法之所有，而竊取他人之動產者，為竊盜
罪，處5 年以下有期徒刑、拘役或5 百元以下罰金。
意圖為自己或第三人不法之利益，而竊佔他人之不動產者，依前
項之規定處斷。
前二項之未遂犯罰之。